臺灣高等法院刑事判決　　　　　　　100年度侵上訴字第142號
上　訴　人　臺灣板橋地方法院檢察署檢察官
被　　　告　鄭○○
選任辯護人　舒正本律師
　　　　　　王俊權律師
上列上訴人因被告家暴妨害性自主案件，不服臺灣板橋地方法院
100年度侵訴字第24號，中華民國100年5月11日第一審判決（起
訴案號：臺灣板橋地方法院檢察署100年度偵字第1703號），提
起上訴，本院判決如下：
    主  文
上訴駁回。
    事  實                                                                
一、鄭○○（名字等人別資料詳如卷附偵查代號00000000A對照
    表，原審判決係以Ａ男稱之）與成年女子Ｂ女（姓名、人別
    資料詳如卷附偵查代號00000000對照表，下稱Ｂ女）係表兄
    妹關係，2人為家庭暴力防治法第3條第4款所定之家庭成員
    ，鄭○○並仰慕Ｂ女已久。緣Ｂ女於民國99年11月下旬因北
    上求職而暫宿鄭○○位於臺北縣新莊市住處（現已改制為新
    北市新莊區，詳細地址詳卷），於Ｂ女寄宿期間之同年12月
    15日中午12時許，鄭○○因病請假在家休養，於該時欲至浴
    室盥洗開啟未上鎖之浴室門之際，適撞見Ｂ女正在浴室洗澡
    ，詎鄭○○竟基於強制性交之犯意，將Ｂ女環抱、壓制在浴
    室地板，並以左手摀住Ｂ女嘴巴，同時將右手食指及中指插
    入Ｂ女陰道內，接續將Ｂ女強抱至其房間，再將右手食指及
    中指插入Ｂ女陰道內，以此違反Ｂ女意願之方式，對Ｂ女為
    強制性交行為得逞。嗣經Ｂ女報警處理而悉上情。
二、案經臺北縣政府（現已改制為新北市政府）警察局新莊分局
    移送臺灣板橋地方法院檢察署檢察官偵查起訴。
    理  由
壹、證據能力部分：
一、按檢察官職司追訴犯罪，就審判程序之訴訟構造而言，檢察
    官係屬與被告相對立之當事人一方，偵查中對被告以外之人
    所為之偵查筆錄，或被告以外之人向檢察官所提之書面陳述
    ，性質上均屬傳聞證據。理論上，如未予被告反對詰問、適
    當辯解之機會，一律准其為證據，似有違當事人進行主義之
    精神，對被告之防禦權亦有所妨礙；然而現階段刑事訴訟法
    規定檢察官代表國家偵查犯罪、實施公訴，必須對於被告之
    犯罪事實負舉證之責，依法其有訊問被告、證人及鑑定人之
    權，證人、鑑定人且須具結，而實務運作時，偵查中檢察官
    向被告以外之人所取得之陳述，原則上均能遵守法律規定，
    不致違法取供，其可信性極高，為兼顧理論與實務，乃於修
    正刑事訴訟法時，增列第159條之1第2項，並於92年9月1日
    施行，明定被告以外之人於偵查中向檢察官所為陳述，除顯
    有不可信之情況者外，得為證據（最高法院94年度台上字第
    7416號判決意旨參照）。查證人即被害人Ｂ女於偵查中經具
    結後向檢察官所為之陳述，既非檢察官不法取供而得，而其
    當時所為陳述，尚無顯不可信之情況，並經本院於審判期日
    依法進行證據之調查、辯論，當事人於訴訟上程序權利，已
    受保障，則其2人於偵查中所為之證述均有證據能力。
二、次按被告以外之人於審判外之陳述，雖不符合刑事訴訟法第
    159條之1至第159條之4之規定，但經當事人於審判程序同意
    作為證據，法院審酌該言詞陳述或書面陳述作成時之情況，
    認為適當者，亦得為證據；當事人、代理人或辯護人於法院
    調查證據時，知有第159條第1項不得為證據之情形，而未於
    言詞辯論終結前聲明異議者，視為有前項之同意；刑事訴訟
    法第159條之5定有明文。本件上訴人即檢察官、被告鄭○○
    及辯護人對於本判決下列所引用各項被告以外之人於審判外
    之陳述（含書面陳述），於本院審理時均表示無意見而不予
    爭執，且迄至言詞辯論終結前亦未再聲明異議，本院審酌上
    開證據資料製作時之情況，尚無違法不當及證明力明顯過低
    之瑕疵之情形，依前述規定認例外均具有證據能力，且經本
    院於審判期日依法進行證據之調查、辯論，當事人於訴訟上
    程序權利，已受保障，先予敘明。
貳、認定事實所憑之證據及理由：
一、上開犯罪事實，業據被告於警詢、偵查、原審及本院審理時
    均坦承不諱，核與證人即被害人Ｂ女於警詢及偵查中指述情
    節相符，復有行政院衛生署臺北醫院出具之受理疑似性侵害
    事件驗傷診斷書、現場圖及現場照片附卷可稽。
二、綜上所述，本件事證已臻明確，被告犯行洵堪認定，應予依
    法論科。
參、論罪科刑及駁回上訴之理由：
一、查被告與被害人為四親等之旁系血親，業據被告、被害人供
    述明確，並有全戶戶籍資料查詢結果及個人除戶資料查詢結
    果在卷可稽，其等間具有家庭暴力防治法第3條第4款之家庭
    成員關係。是核被告所為，係犯刑法第221條第1項之強制性
    交罪。又被告於密集之時間，在同址之浴室及被告之房間接
    續以其手指插入被害人之陰道之行為，其持續侵害之法益係
    屬同一，且各自獨立性極為薄弱，依一般社會健全觀念，實
    無從加以割裂評價，在刑法評價上，以視為數個舉動之接續
    施行，合為包括之一行為予以評價，較為合理，自屬接續犯
    ，為包括之一罪。被告對被害人所為上開強制性交行為，係
    對於家庭成員施以身體及精神不法侵害之暴力行為，另構成
    家庭暴力防治法第2條第2款之家庭暴力罪，惟該罪並無刑罰
    規定，自應回歸適用刑法有關妨害性自主罪章規定論處。
二、按刑法第59條規定犯罪之情狀可憫恕者，得酌量減輕其刑，
    其所謂「犯罪之情狀」，與同法第57條規定科刑時應審酌之
    一切情狀，並非有截然不同之領域，於裁判上酌減其刑時，
    應就犯罪一切情狀（包括第57條所列舉之10款事項），予以
    全盤考量，審酌其犯罪有無可憫恕之事由（即有無特殊之原
    因與環境，在客觀上足以引起一般同情，以及宣告法定低度
    刑，是否猶嫌過重等等），以為判斷（最高法院95年度台上
    字第6157號判決意旨參照）。經查：被告於行為時年僅25歲
    ，有其年籍在卷可參，因見其所仰慕之被害人於浴室內沖洗
    ，一時性慾衝動而為本件犯行，惟於被害人驚聲制止，被告
    冷靜後即停止其行為，犯後隨即自覺愧疚而割腕自殘（有傷
    勢照片存卷可稽），且被告自始即坦承犯行，顯見其確實具
    有悔過之心，事後並已獲得被害人之宥恕，亦有和解書附卷
    可憑（見偵查卷第17頁）等情，經本院綜合上情，審酌再三
    ，認被告客觀上足以引起社會上一般人之同情，顯有堪資憫
    恕之處，倘處以被告本罪法定最低刑度3年有期徒刑，與其
    犯罪情節相較，仍有情輕法重之憾，爰依刑法第59條之規定
    減輕其刑。
三、原審認被告罪證明確，審酌被告無前科紀錄，有本院被告前
    案紀錄表在卷可考，素行良好，然其不顧被害人之意願，以
    強暴方式對之強制性交，已對被害人身心造成傷害，本應嚴
    加非難；然衡酌被告犯後坦承犯行，態度良好，並與被害人
    達成和解，獲得被害人之原諒，此有上揭和解書附卷足參，
    及其犯罪之動機、目的、手段等一切情狀，因而適用刑法第
    221條第1項、第59條、第74條第1項第1款、第2項第5款、第
    93條第1項第1款、第2款，家庭暴力防治法第38條第1項等規
    定，量處有期徒刑2年，緩刑3年，緩刑期內付保護管束，並
    應向指定之政府機關、政府機構、行政法人、社區或其他符
    合公益目的之機構或團體提供120小時之義務勞務。經核其
    認事用法均無不當，量刑及附條件緩刑之宣告亦俱屬妥適。
四、檢察官上訴意旨略以：原審將被告所辯性慾衝動之原因，直
    接引為認定犯罪動機之依據，但與事理尚有不合，亦缺乏認
    定之依據，且原審認被告係一時衝動犯罪，自始即坦承犯行
    ，顯見其情節不無情輕法重，尚堪憫恕之情形，而依刑法第
    59條之規定，酌予減輕其刑。惟前開情節均屬犯罪動機、手
    段、犯罪所生之危害等刑法第57條事由，僅可為法定刑內從
    輕科刑之標準，並非刑法第59條減輕其刑之事由。原審復未
    敘明被告客觀上有何足以引起一般同情而堪憫恕情形。至於
    刑罰是否過於嚴厲而生之「情輕法重」之事，並非刑法第59
    條所可涵攝之範圍，僅能從立法層面加以解決，法院不得僭
    越立法者之權限，任意以刑法59條變更原先立法之最低刑度
    ，以維護權利分立之原則。況且，縱使認為「情輕法重」可
    以作為適用刑法第59條之事由，前提也必須犯罪行為具有顯
    可憫恕之情形，而本件犯罪亦不存在此一情形。是原審適用
    刑法第59條減輕其刑，自有判決不適用法規及理由不備之違
    法，請將原判決撤銷，更為適當合法之判決等語。惟查：揆
    諸前揭最高法院95年度台上字第6157號判決意旨可知，刑法
    第59條規定所謂「犯罪之情狀」，與同法第57條規定科刑時
    應審酌之一切情狀，並非有截然不同之領域，於裁判上酌減
    其刑時，應就犯罪一切情狀（包括第57條所列舉之10款事項
    ），予以全盤考量。是故，衡諸被告因見其所仰慕之被害人
    於浴室內沖洗，一時性慾衝動，始犯下本件性侵害犯行，犯
    後未久即自覺愧疚而割腕自殘，及其於歷次警偵審中均能坦
    白認錯等一切情節，足見被告確有悔改之意，在客觀上遽以
    為宣告法定刑低度刑即有期徒刑3年以上之刑，殊嫌過重。
    經核原審就被告上述刑度之宣告，並無違法濫權或輕判失衡
    之情事。是檢察官猶執前詞提起上訴，為無理由，應予駁回
    。
據上論斷，應依刑事訴訟法第368條，判決如主文。
本案經檢察官黃騰耀到庭執行職務。
中    華    民    國   100    年    9     月    6     日
                     刑事第五庭  審判長法  官  李英勇
                                       法  官  白光華
                                       法  官  崔玲琦
以上正本證明與原本無異。
如不服本判決，應於收受送達後10日內向本院提出上訴書狀，其
未敘述上訴之理由者並得於提起上訴後10日內向本院補提理由書
（均須按他造當事人之人數附繕本）「切勿逕送上級法院」。
                                       書記官  馬佳瑩
中    華    民    國   100    年    9     月    9     日
附錄本案論罪科刑法條全文：
中華民國刑法第221 條
（強制性交罪）
對於男女以強暴、脅迫、恐嚇、催眠術或其他違反其意願之方法
而為性交者，處3 年以上10年以下有期徒刑。
前項之未遂犯罰之。